【裁判字號】    89,上易,319
【裁判日期】    890418
【裁判案由】    竊盜
【裁判全文】
臺灣高等法院臺中分院刑事判決                    八十九年度上易字第三一九號
    上  訴  人
    即  被  告  丙○○
    上  訴  人
    即  被告之
    法定代理人  乙○○
右上訴人，因被告竊盜案件，不服臺灣南投地方法院八十八年度易字第五六一號，中
華民國八十八年十二月十四日第一審判決（聲請簡易判決處刑案號：臺灣南投地方法
院檢察署八十八年度偵字第四七０一號），提起上訴，本院判決如左：
    主  文
原判決關於丙○○部分撤銷。
丙○○被訴竊盜部分，公訴不受理。
    理  由
一、公訴意旨略以：被告丙○○與己○○（經原審判處有期徒刑六月緩刑三年確定）
    ，基於意圖為自己不法所有之犯意聯絡，於民國（下同）八十八年九月六日十五
    時許，共同由南投縣竹山鎮中山里光華巷十二號丁○○住處後方鐵窗爬上二樓，
    再由二樓廁所窗戶踰越入內竊取丁○○所有之現金新臺幣一萬二千元，得手後朋
    分花用，嗣於同年九月十一日二十三時許，為警循線查獲。因認被告共同犯有刑
    法第三百二十條第一項竊盜罪嫌云云。
二、按於直系血親、配偶或同財共居親屬之間，犯本章之罪者，得免除其刑。前項親
    屬或其他五親等內血親或三親等內姻親之間，犯本章之罪者，須告訴乃論，為刑
    法第三百二十四條第一項、第二項所明文規定。次按告訴或請求乃論之罪，未經
    告訴、請求或其告訴、請求經撤回或已逾告訴期間者，應諭知不受理之判決，為
    刑事訴訟法第三百零三條第三款所明定。
三、經查上開公訴意旨，固據被害人丁○○於八十八年九月十一日警訊時指稱「伊住
    宅於九月六日十七時左右發現遭竊，所以至派出所報案」在卷，並經被告丙○○
    於原審及本院調查時供承不諱，且經同案被告己○○及證人即警員戊○○於本院
    調查時供稱屬實，是被告上開共同竊盜犯行雖堪認定。惟查被告丙○○之父親為
    乙○○，乙○○之父親為巫九芎，母親為巫邱銀花，巫九芎（已於七十四年間死
    亡）之父親為巫條松，母親為巫劉有之事實，有其等之戶籍謄本在卷可稽，並有
    南投縣竹山鎮戶政事務所檢送之巫九芎除戶之謄本在卷可憑。又被害人丁○○之
    父親為林文安，母親為林黃針，林黃針有養父母，其本生父親為巫條松，母親為
    巫劉有之事實，亦有該二人之戶籍謄本附卷可稽，依此情事，可見林黃針原係被
    告丙○○父親乙○○之姑媽，即林黃針與被告具有四親等之旁系血親甚明，則被
    告與被害人丁○○自係五親等之旁系血親。再刑法第三百二十四條所謂血親包括
    自然及擬制血親在內（參照刑事法律問題研究第十輯第二一二至二一四頁及四十
    八年台非字第四七號判決意旨），足見本件係屬親屬間之竊盜罪範圍，依相對告
    訴乃論之罪之理論，被害人之告訴除向偵查機關申告犯罪事實，及表示希望訴追
    之意思外，尚須指明犯人，否則其訴追條件即未具備。
四、茲查，被害人丁○○於警訊時，固有報案之陳稱，惟依警訊筆錄所載，「（你有
    無發現可疑人事物可供線索）沒有」、「（你有無其他意見陳述）沒有」云云，
    可見被害人是否有告訴，已有可疑。又依上開偵查卷所載，檢察官並未傳喚被害
    人出庭陳稱即起訴，而警局之移送書且載明「案經本分局竹山所員警循線查獲」
    等語，可見本件被害人並未指明犯人至明，則依上開所述，本件告訴自未完成訴
    追之條件，依法不能認有告訴之效力，是原審疏未查明本件被告與被害人之親屬
    間關係，即遽依刑法第三百二十一條第一項第二款規定，科處被告加重竊盜罪之
    刑責，顯有未合。被告及其法定代理人提起上訴，所附之和解書主張雙方間有親
    屬之關係，並稱已和解在案而提起上訴，依此指摘原判決為不當，非無理由，原
    判決亦有上開可議，自應由本院就原判決有關被告丙○○部分撤銷改判，並依法
    就其被訴竊盜部分，改諭知公訴不受理之判決。
五、被告經合法傳喚，無正當理由不到庭，爰不待其陳述而逕為判決。
據上論結，應依刑事訴訟法第三百六十九條第一項前段、第三百六十四條、第三百七
十一條、第三百零三條第三款，判決如主文。
本案經檢察官甲○○到庭執行職務
中      華      民      國    八十九     年      四       月    十八    日
                                  臺灣高等法院臺中分院刑事第二庭
                                        審判長法  官  羅  禮  政
                                              法  官  陳  欣  安
                                              法  官  蔡  聰  明
右正本證明與原本無異。
不得上訴。
                                              書記官    瑞  芳
中      華      民      國    八十九     年      四       月    二十    日
附錄：本案論罪科刑法條全文
刑法第三百二十一條
犯竊盜罪而有左列情形之一者，處六月以上五年以下有期徒刑：
一、於夜間侵入住宅或有人居住之建築物、船艦或隱匿其內而犯之者。
二、毀越門扇、牆垣或其他安全設備而犯之者。
三、攜帶兇器而犯之者。
四、結夥三人以上而犯之者。
五、乘火災、水災或其他災害之際而犯之者。
六、在車站或埠頭而犯之者。
前項之未遂犯罰之。
                                                                        Ｃ


司法院資訊處製作；財團法人民間司法改革基金會備份。
